【裁判字號】    98,交上易,241
【裁判日期】    980825
【裁判案由】    過失傷害
【裁判全文】
臺灣高等法院刑事判決               98年度交上易字第241號
上  訴  人
即  被  告  甲○○
上列上訴人因過失傷害案件，不服臺灣板橋地方法院98年度交易
字第59號，中華民國98年6 月30日第一審判決（起訴案號：臺灣
板橋地方法院檢察署97年度偵字第33118 號），提起上訴，本院
判決如下：
    主  文
上訴駁回。
    理  由
一、按依刑事訴訟法第350條、第361條、第362條、第367條規定
    ，不服地方法院之第一審判決而上訴者，須提出上訴書狀，
    並應敘述具體理由，為上訴必備之程式；其所提出之書狀未
    敘述上訴理由，或僅曾以言詞陳述上訴理由者，均應於上訴
    期間屆滿後20日內補提理由書於第一審法院。第一審法院經
    形式審查，認逾期未補提上訴理由者，應定期間先命補正；
    逾期未補正者，為上訴不合法律上之程式，應以裁定駁回。
    倘已提出上訴理由，但所提非屬具體理由者，則由第二審法
    院以上訴不合法律上之程式，判決駁回。而所謂具體理由，
    必係依據卷內既有訴訟資料或提出新事證，指摘或表明第一
    審判決有何採證認事、用法或量刑等足以影響判決本旨之不
    當或違法，而構成應予撤銷之具體事由，始克當之（例如：
    依憑證據法則具體指出所採證據何以不具證據能力，或依憑
    卷證資料，明確指出所為證據證明力之判斷如何違背經驗、
    論理法則）；倘僅泛言原判決認定事實錯誤、違背法令、量
    刑失之過重或輕縱，而未依上揭意旨指出具體事由，或形式
    上雖已指出具體事由，然該事由縱使屬實，亦不足以認為原
    判決有何不當或違法者（例如：對不具有調查必要性之證據
    ，法院未依聲請調查亦未說明理由，或援用證據不當，但除
    去該證據仍應為同一事實之認定），皆難謂係具體理由，俾
    與第二審上訴制度旨在請求第二審法院撤銷、變更第一審不
    當或違法之判決，以實現個案救濟之立法目的相契合，並節
    制濫行上訴（最高法院97年度台上字第892 號、97年度台上
    字第1402號、98年度台上字第2133號、98年度台上字第2158
    號、98年度台上字第2189號、98年度台上字第2204號、98年
    度台上字第4122號、98年度台上字第4196號、98年度台上字
    第4215號、98年度台上字第4225號、98年度台上字第4238號
    、98年度台上字第4304號、98年度台上字第4468號、98年度
    台上字第4476號等判決意旨參照）。又原審法院對上訴書狀
    有無記載理由，為形式上之審查，認有欠缺，且未據上訴人
    自行補正者，固應定期間先命補正。然上訴理由是否具體，
    依96年7月4日刑事訴訟法第361 條修正理由三之說明，屬第
    二審法院審查範圍，不在命補正之列。
二、原審依憑上訴人即被告甲○○之供述、證人乙○○之證詞、
    道路交通事故調查報告表、現場圖、現場照片、長庚紀念醫
    院診斷證明書，財團法人長庚紀念醫院林口分院98年3 月11
    日（98）長庚院法字第0197號函所附病歷資料臺灣省臺北縣
    區車輛行車事故鑑定委員會98年5 月22日北縣鑑字第980422
    號鑑定意見書、臺北縣政府警察局新莊分局道路交通事故肇
    事人自首情形紀錄表等，認定上訴人甲○○於97年6 月20日
    下午5時30分許，駕駛車牌號碼QY2-979號輕型機車，沿臺北
    縣新莊市○○路往中正路方向行駛，途經雙鳳路與天祥街15
    巷交岔路口，本應注意行經無號誌之交岔路口，應減速慢行
    ，作隨時停車之準備，並應注意車前狀況，隨時採取必要之
    安全措施，而當時天候晴，日間自然光線，柏油路面乾燥，
    無缺陷，無障礙物，視距良好，而無不能注意之情事，竟疏
    於注意，貿然前行，適乙○○（89年12月7 日生）沿天祥街
    15巷行至上開交岔路口，於穿越雙鳳路往中正路方向車道時
    ，亦疏未注意經由行人穿越道，於車陣中穿梭而行，致遭甲
    ○○騎乘之機車撞擊，受有右脛骨腓骨開放性骨折及臉、頸
    、頭皮磨損、擦傷等傷害。甲○○肇事後，於尚不知何人肇
    事之臺北縣政府警察局新莊分局交通分隊警員到場處理時，
    承認為肇事人。適用刑法第284 條第1項前段、第41條第1項
    前段、第62條前段、刑法施行法第1條之1等規定，論處甲○
    ○因過失傷害人，處拘役50日，如易科罰金，以新臺幣2,00
    0元折算1日。核無違誤或不當。
三、上訴意旨略以：當時在塞車，承辦警員在原審亦證實上情，
    伊盡最大之注意，在時速20公里之速率下減速慢行，小心避
    免擦撞雙鳳路上正在停等紅燈之汽車或大型車，無貿然前行
    ，疏於注意之情事，被害人自車陣間衝出來，且衝出來之位
    置前有一卡車，伊之視距左方被一卡車阻擋，被害人在無成
    年人節制且身高未及卡車下，以奔行且不注意後方行車之速
    度強行闖越馬路，撞上正在騎乘機車之伊左大腿處，伊歷來
    之陳述僅承認被害人碰撞到伊之事實，長庚醫院之診斷證明
    書亦僅足證明被害人右脛骨為外力所傷，並不能證明其傷由
    伊騎乘機車所造成，且骨折處皮膚外觀無擦傷或破皮，原判
    決認定伊駕車直接撞及被害人成傷，與事實不符。伊於塞車
    及伊僅能以時速20公里之慢速行駛之情況下，被害人如於穿
    越馬路前停下注意後方來車，必能發現伊，伊亦能注意讓其
    先行，也不至於發生被害人衝出車間撞上伊左大腿處，足見
    被害人穿越馬路時未注意後方來車。又發生事故地點已然經
    過無號誌之交岔路口，已經接近該路口劃設雙黃線區段，與
    最接近之行人穿越道相差甚遠，客觀上無法預見有人車穿越
    往來。伊已善盡汽車駕駛人減速慢行隨時停車應付突發狀況
    之準備，被害人撞上伊左大腿，實非伊所能控制或得以預見
    並避免者，何能認定伊有過失云云。第按：證據之取捨及證
    據之證明力如何，由事實審法院自由判斷，此項自由判斷職
    權之行使，倘係基於日常生活經驗所得之定則者，即屬合於
    經驗法則。若本於理則上當然之定則所為之論斷，即為合乎
    論理法則，均不容任意指摘為違法或不當（最高法院30年上
    字第597 號判例、91年度台上字第2395號、87年度台上字第
    2168號、85年度台上字第4531號、83年度台非字第318 號、
    83年度台上字第1008號等判決可資參照）。經查：上訴人
    即被告甲○○於警詢中就事故發生之緣由，已供明伊騎車沿
    雙鳳路外側路緣往中正路方向行駛，當時前方中正路車流在
    停等紅燈，雙鳳路沿途都在塞車，一直塞到丹鳳派出所門口
    ，伊機車通過73巷口的斑馬線後，有一名兒童自伊左側道路
    車陣中衝出來，該兒童一衝出來就撞到伊左大腿處撞上後該
    兒童就往後方彈出倒地，伊即下車發現其右腿似有骨折，伊
    見狀即跑到派出所報案等語（見偵查卷第4 頁），證人即丹
    鳳派出所警員丁○○於原審結證稱：事故發生後，係被告指
    出撞擊點，被害人則坐在地上一直哭，伊沒有扶被害人起來
    ，因怕被害人骨折，必須有119 專業人員，伊見被害人右腳
    踝部分有瘀青等語（見原審卷第70頁背面至第71頁），證人
    即新莊分局交通分隊警員丙○○於原審亦結證稱：到場處理
    本件道路交通事故時，見被害人右腳有包紮，臉部有擦傷（
    見原審卷第72頁背面），被害人於本件道路交通事故發生後
    經財團法人長庚紀念醫院林口分院診察，受有右脛骨腓骨骨
    折及臉部、頸部、頭皮磨損、擦傷等傷害，亦有長庚紀念醫
    院診斷證明書，財團法人長庚紀念醫院林口分院98年3 月11
    日（98）長庚院法字第0197號函所附病歷資料等存卷可稽，
    足徵被害人右脛骨骨折確係其與被告發生碰撞所生之結果無
    疑。上訴意旨指摘原判決認定被害人右脛骨骨折為其行為所
    致，並無依據云云，顯無理由。依卷內道路交通事故調查
    報告表現場圖及事故現場相片繪示之情形，被告行車方向係
    由臺北縣新莊市○○路由西向東即朝中正路方向行駛，事故
    發生之地點仍在天祥街15巷與雙鳳路交會之無號誌交岔路口
    範圍內，被告於駛入上開交岔路口前，須先通過雙鳳路與雙
    鳳路73巷交會之無號誌交岔路口，兩處交岔路口緊密相接，
    且僅於毗鄰處，設有一行人穿越道，供行人穿越雙鳳路，行
    人穿越道往東9.4公尺。往西6公尺，均屬無號誌交岔路口之
    範圍。是以被告沿雙鳳路先後穿行雙鳳路73巷及天祥路15巷
    之交岔路口時，應全程遵循道路交通安全規則第93條第1 項
    第2款、第94條第3項等規定，盡其減速慢行，作隨時停車之
    準備，並注意車前狀況之注意義務，非僅於通過上開行人穿
    越道時為之即足。上訴意旨所謂發生事故地點已然經過無號
    誌之交岔路口，已經接近該路口劃設雙黃線區段，與最接近
    之行人穿越道相差甚遠，客觀上無法預見有人車穿越往來云
    云，既不副實且無理由。復次，被害人乙○○於原審證稱
    ：伊原來是走斑馬線，前方有一輛大貨車，所以伊就偏離斑
    馬線，從大貨車前方通過，伊走過去時，所有的車子都停下
    來，伊見無其他來車，即由大貨車前方通過，這時候右方有
    一輛機車衝過來撞到伊等語（見原審卷第67頁至第68頁），
    被告於警詢中亦不諱係於甫通過73巷巷口之斑馬線後與被害
    人發生碰撞，參以被害人碰撞後受有右脛骨腓骨骨折及臉部
    、頸部、頭皮磨損、擦傷等傷害，所受撞擊力道應屬不輕，
    被告辯稱其車速甚慢，作隨時停車之準備云云，難以遽信。
    又證人丁○○、丙○○於原審之證言，無何關於塞車之敘述
    ，上訴意旨指關於事故路段塞車之情形，曾據承辦警員在原
    審中證實云云，與卷內資料未合。由被告警詢中之供述，及
    被害人上開證言，固可推認事故發生時，非無車行壅塞之情
    形；然於塞車路段，機車駕駛人同受阻滯、寸步難行者有之
    ；於四輪以上車輛壅塞或依序停止時，猶利用車輛及車道間
    隙穿行疾駛之情形，亦屢見不鮮。是以機車駕駛人於塞車路
    段倘與行人發生碰撞，仍應視具體情況個別判斷其肇事原因
    及責任歸屬，未可僅以塞車之路況，即逕為有利或不利於肇
    事者事實之認定。原審依憑卷內事證綜合研判，認定被告確
    有原判決事實欄所載過失，並說明被害人未依規定經由行人
    穿越道穿越道路，固同為肇事原因，然此部分屬於民事損害
    賠償過失相抵範疇，無解於被告所負過失傷害之刑事責任，
    已依憑上揭證據逐一敘明得心證之理由，核無任何憑空推論
    之情事，所為論斷，亦與經驗法則、論理法則，均屬無違。
    被告未提出新事證以供調查，徒憑一己之見，執業經原審指
    駁並摒棄不採之辯解，重為無過失之爭辯，未指摘或表明第
    一審判決認定其過失，有何採證認事違背經驗法則或論理法
    則等足以影響判決本旨之不當或違法，而構成應予撤銷之具
    體事由，衡以首開規定及說明，被告不服原判決提起上訴，
    並未提出合於刑事訴訟法第361條第2項規定之具體理由，與
    未提出具體理由無異，其上訴不合法律上之程式，爰不經言
    詞辯論，予以駁回。
據上論結，應依刑事訴訟法第367條前段、第372條，判決如主文
。
中    華    民    國    98    年    8     月    25    日
                  刑事第十二庭審判長法  官  陳榮和
                                    法  官  趙文卿
                                    法  官  蔡新毅
以上正本證明與原本無異。
不得上訴。
                                    書記官  楊秋鈴
中    華    民    國    98    年    8     月    25    日


司法院資訊處製作；財團法人民間司法改革基金會備份。
